臺灣桃園地方法院民事判決　　　　　　　100年度訴字第335號
原　　　告　匯豐汽車股份有限公司
法定代理人　嚴凱泰
訴訟代理人　邱阿源
被　　　告　吳美玉
被　　　告　余恬鑫原名余譿紋.
上列當事人間請求撤銷買賣行為等事件，本院於民國100 年5 月
25日言詞辯論終結，判決如下：
    主      文
被告吳美玉、余恬鑫間就附表所示之不動產於民國九十九年九月
二十九日所為買賣之債權行為及民國九十九年十月二十八日所為
所有權移轉登記之物權行為，均應予撤銷。
被告余恬鑫應將附表所示之不動產，經桃園縣桃園地政事務所以
民國九十九年桃資登字第五一六六七０號收件字號，於民國九十
九年十月二十八日以買賣為原因所為之所有權移轉登記予以塗銷
。
訴訟費用由被告負擔。
    事實及理由
一、本件被告經合法通知，未於最後言詞辯論期日到場，核無民
    事訴訟法第386 條各款所列情形，爰依原告之聲請，由其一
    造辯論判決。
二、原告起訴主張略以：
  (一)緣被告吳美玉前於民國99年8 月23日擔任訴外人雙聖有限公
    司（下稱雙聖公司）與原告間動產抵押契約【車號2280－VL
    ，抵押金額：新台幣（下同）70萬元】之連帶保證人，有貸
    款借據暨動產抵押契約書、動產擔保交易移轉契約書及本票
    影本各1 份附卷可稽（見本院卷第4 至6 頁）。嗣因主債務
    人雙聖公司未依約還款，雖屢經執行，迄今仍有648,588 元
    及自99年12月21日起按年息9 ％計算之利息未獲清償，首先
    敘明。
  (二)按債務人所為之無償行為，有害及債權者，債權人得聲請法
    院撤銷之。債務人所為之有償行為，於行為時明知有損害於
    債權人之權利者，以受益人於受益時亦知其情事者為限，債
    權人得聲請法院撤銷之。債權人依第1 項或第2 項之規定聲
    請法院撤銷時，得並聲請命受益人或轉得人回復原狀，民法
    第244 條第1 項、第2 項、第4 項分別定有明文。本件被告
    吳美玉得知主債務人雙聖公司恐有無法清償債務之情事（見
    本院卷第10、11頁所附雙聖公司支票暨支票退票理由單影本
    ），竟於99年9 月29日將附表所示之不動產（下稱系爭不動
    產）與被告余恬鑫簽定買賣契約，並於同年10月28日完成移
    轉登記於被告余恬鑫名下，此有不動產異動索引、土地、建
    物謄本各1 件附卷可佐。嗣雙聖公司果真於99年11月20日跳
    票（見本院卷第10、11頁），是被告吳美玉其企圖脫產，規
    避原告求償之行為，至為顯然，已嚴重損害原告之利益，應
    符前揭法文規定之意旨，故原告得請求撤銷被告間就系爭不
    動產之買賣契約，並塗銷被告間於99年10月28日就系爭不動
    產所為之所有權移轉登記。
  (三)聲明：
  1.被告間就附表所示之不動產於99年9 月29日所為之買賣行為
    及99年10月28日所為之所有權移轉行為，均應予撤銷。
  2.被告余恬鑫應將如附表所示之不動產於99年10月28日所為之
    所有權移轉登記塗銷。
三、被告未於言詞辯論期日到場，亦未提出任何書狀為聲明或陳
    述。
四、本院之判斷：
  (一)原告主張：被告吳美玉前於99年8 月23日擔任訴外人雙聖公
    司與原告間動產抵押契約【車號2280－VL，抵押金額70萬元
    】之連帶保證人，嗣主債務人雙聖公司未依約還款，雖屢經
    執行，迄今仍有648,588 元及自99年12月21日起按年息9％
    計算之利息未獲清償等情，業據提出貸款借據暨動產抵押契
    約書、動產擔保交易移轉契約書及本票影本等各1 份在卷為
    憑（見本院卷第4 至6 頁），足信屬實。原告另主張：訴外
    人雙聖公司原先所開立之支票嗣於99年11 月22 日起陸續跳
    票，被告吳美玉則於99年10月28日將其名下如附表所示之不
    動產，以買賣為原因而辦理所有權移轉登記予被告余恬鑫等
    節，亦據提出雙聖公司支票暨支票退票理由單影本（見本院
    卷第10至11頁）、不動產異動索引、土地、建物登記謄本（
    見本院卷第68至75頁）各1 份為憑，亦足信屬實。
  (二)按債務人所為之無償行為，有害及債權者，債權人得聲請法
    院撤銷之。債務人所為之有償行為，於行為時明知有損害於
    債權人之權利者，以受益人於受益時亦知其情事者為限，債
    權人得聲請法院撤銷之。債權人依第1 項或第2 項之規定聲
    請法院撤銷時，得並聲請命受益人或轉得人回復原狀，民法
    第244 條第1 項、第2 項、第4 項分別定有明文。經查：
  1.觀諸系爭不動產之登記謄本，可知被告吳美玉前於98年間以
    系爭不動產設定1,320 萬元之抵押權予台中商銀，經本院向
    台中商銀查詢，據該行函覆略稱：吳美玉於98年9 月15日向
    該行借款1,100 萬元，期間自98年9 月15日起至118 年9 月
    15日止，該筆抵押借款於99年9 月29日、99年10月28日時之
    尚欠借款本金為1,096 萬1,688 元，而吳美玉於98年11月18
    日申請借款本金寬限期12個月，在寬限期內僅繳納利息，目
    前吳美玉之尚欠借款本金金額仍同上等語（見本院卷第86頁
    ），而按諸一般銀行貸款實務，為避免日後拍賣抵押物受償
    時可能之損失，故實際貸放款項之金額均會低於抵押物之市
    值、實際價值，則依前開不動產所設定之抵押擔保金額與實
    際貸款金額，應認以1,320 萬元較接近系爭不動產之實際價
    值。另對照於系爭不動產於99年9 月29日、99年10月28日時
    尚欠之貸款本金為1,096 萬1,688 元一情，應認系爭不動產
    於被告吳美玉移轉與余恬鑫之時，尚有約2 百餘萬元之淨值
    。
  2.再者，依原告所另提出之土地及建物登記謄本，可知主債務
    人雙聖公司之法定代理人馬炳仁（其於簽訂系爭動產抵押契
    約時，並與雙聖公司、被告吳美玉共同簽發70萬元之本票1
    紙，見本院卷第6 頁）在系爭不動產之隔壁亦有另一筆不動
    產（門牌為：榮華街63巷17 號 ，與系爭不動產之門牌「榮
    華街63巷19號」相鄰），且馬炳仁並與被告余恬鑫共同以該
    不動產於99年1 月12日設定第二順位抵押權與訴外人（詳見
    本院卷第76至79頁），由上開事證，足認被告吳美玉、余恬
    鑫與主債務人雙聖公司之法定代理人馬炳仁間，應有一定之
    認識且對於本件債務之情形均有所知悉。
  3.此外，對於原告所主張：被告吳美玉、余恬鑫間就系爭不動
    產之移轉登記行為有害及原告之債權，且其等於行為時均明
    知有損害於債權人之權利，故主張撤銷其等之間的買賣、移
    轉登記行為等節，被告2 人均已受合法通知（見本院卷第80
    至82頁之送達證書）而於言詞辯論期日不到場，亦未提出準
    備書狀爭執，視同自認，復參酌上開本院調查所得事證，應
    認原告前述主張之事實，堪信為真。
  (三)據上，原告依據民法第244 條等相關規定，請求撤銷被告間
    就附表所示不動產於99年9 月29日所為買賣之債權行為及同
    年10月28日所為所有權移轉登記之物權行為，及請求被告余
    恬鑫應將附表所示不動產之前開所有權移轉登記予以塗銷，
    均為有理由，應予准許。
五、結論：原告之訴為有理由，依民事訴訟法第385 條第1 項前
    段、第78條、第85條，判決如主文。
中    華    民    國   100    年    7     月    29    日
                        民事第三庭    法  官  周玉
以上正本係照原本作成
如對本判決上訴，須於判決送達後20日內向本院提出上訴狀。
如委任律師提起上訴者，應一併繳納上訴審裁判費。
中    華    民    國   100    年    8     月    1     日
                                      書記官  楊郁馨
附表（系爭不動產）：
┌────┬─────────┬────────────────┬──────┐
│收件文號│土地地號及權利範圍│房屋建號及權利範圍              │說明        │
├────┼─────────┼────────────────┼──────┤
│桃園縣桃│桃園縣桃園市○○段│建物門牌：桃園市○○街63巷19號（│1.原所有權人│
│園地政事│220 地號，面積    │即同段1315建號，另有其他共有部分│  ：被告吳美│
│務所收件│9169.62 平方公尺  │之建號）。                      │  玉。      │
│字號99年│                  │                                │2.現登記所有│
│桃資登字├─────────┼────────────────┤  權人：被告│
│第516670│權利範圍：        │1.1315建號之權利範圍為全部。    │  余恬鑫。  │
│號      │10萬分之505       │2.共有部分之建號，其權利範圍詳如│            │
│        │                  │  建物登記謄本所載。            │            │
└────┴─────────┴────────────────┴──────┘